臺灣苗栗地方法院民事裁定
110年度消債清字第17號
聲  請  人  
即  債務人  林素惠  
代  理  人  黃浩章律師
債  權  人  兆豐國際商業銀行股份有限公司

法定代理人  張兆順  
代  理  人  林勵之  
債  權  人  國泰世華商業銀行股份有限公司

法定代理人  郭明鑑  
代  理  人  薛鈞    
債  權  人  永豐商業銀行股份有限公司

法定代理人  陳嘉賢  
代  理  人  郭以忻  
債  權  人  玉山商業銀行股份有限公司

法定代理人  黃男州  
代  理  人  朱逸君  
債  權  人  台北富邦商業銀行股份有限公司

法定代理人  程耀輝  


債  權  人  台新國際商業銀行股份有限公司

法定代理人  尚瑞強  


債  權  人  台新資產管理股份有限公司

法定代理人  吳統雄  


債  權  人  萬榮行銷股份有限公司

法定代理人  呂豫文  


債  權  人  良京實業股份有限公司

法定代理人  平川秀一郎


債  權  人  元大國際資產管理股份有限公司

法定代理人  宋耀明  
代  理  人  楊富傑  
債  權  人  摩根聯邦資產管理股份有限公司

法定代理人  李文明  


債  權  人  台灣金聯資產管理股份有限公司

法定代理人  施俊吉  


債  權  人  衛生福利部中央健康保險署

法定代理人  李柏璋  
債  權  人  勞動部勞工保險局

法定代理人  鄧明斌  
上列聲請人因消費者債務清理事件聲請清算，本院裁定如下：
    主    文
聲請人即債務人甲○○自民國111年3月7日上午11時起，開始清算
程序。
命司法事務官進行本件清算程序。
    理    由
一、按債務人不能清償債務或有不能清償之虞者，得依消費者債
    務清理條例（下稱消債條例）所定更生或清算程序，清理其
    債務；債務人於法院裁定開始更生程序或許可和解或宣告破
    產前，得向法院聲請清算；債務人對於金融機構負債務者，
    在聲請更生或清算前，應向最大債權金融機構請求協商債務
    清償方案，或向其住、居所地之法院或鄉、鎮、市、區調解
    委員會聲請債務清理之調解，消債條例第3條、第80條、第1
    51條第1項分別定有明文。又法院開始清算程序之裁定，應
    載明其年、月、日、時，並即時發生效力；法院裁定開始更
    生或清算程序後，得命司法事務官進行更生或清算程序，同
    條例第83條第1項、第16條第1項前段亦規定甚明。
二、聲請意旨略以：聲請人因有不能清償債務之情事，前向本院
    聲請債務清理之調解，惟調解不成立，復未經法院裁定開始
    更生程序或許可和解或宣告破產，爰依法聲請清算等語。
三、經查：
　㈠聲請人於民國110年10月26日曾向本院聲請債務清理之調解，
    於同年11月24日調解不成立，有聲請人所提調解不成立證明
    書在卷可稽（見清算卷第49頁），並經本院調取110年度苗
    司消債調字第76號卷宗查明無誤，堪認本件聲請已踐行消債
    條例第151條第1項所定之要件。故本院應綜合聲請人之收支
    及財產狀況，評估其是否已達不能維持最低生活條件，而有
    不能清償債務或有不能清償之虞之情形。
　㈡聲請人於聲請清算前2年間，均任職苗栗縣私立愛彌兒幼兒園
    ，於108年10月至110年9月之薪資如附表二所示，另於108年
    12月17日、109年5月12日、11月10日、110年1月26日、9月2
    3日在艾多美股份有限公司領有獎金收入1,774元、1,833元
    、1,857元、1,886元、1,696元，合計9,046元，有聲請人之
    郵政存簿儲金簿封面及內頁影本、薪資明細表、勞工保險被
    保險人投保資料明細表等在卷可參（見調解卷第39-49、101
    -105頁、清算卷第255-263、279頁）。爰以平均每月收入11
    ,814元【計算式：（274,497元＋9,046元）÷24個月＝11,814
    元，元以下四捨五入】，作為核算聲請人償債能力之基礎。
　㈢又債務人必要生活費用，以最近1年衛生福利部或直轄市政府
    所公告當地區每人每月最低生活費1.2倍定之；受扶養者之
    必要生活費用，準用第1項規定計算基準數額，並依債務人
    依法應負擔扶養義務之比例認定之，消債條例第64條之2第1
    、2項分別定有明文。另債務人聲請更生或清算時所提財產
    及收入狀況說明書，其表明每月必要支出之數額，與本條例
    第64條之2第1項、第2項規定之認定標準相符者，毋庸記載
    原因、種類及提出證明文件，消債條例施行細則第21之1條
    第3項亦有明定。查衛生福利部公告之110年臺灣省每人每月
    最低生活費為13,288元，聲請人陳報其每月必要支出為15,9
    46元，未逾前揭每月最低生活費1.2倍之金額，自足憑採。
    基上，縱暫不考量聲請人尚有母親扶養費之支出，依聲請人
    平均每月收入11,814元，扣除個人必要生活費15,946元後，
    已無剩餘金額可供清償債務。另觀聲請人所提財產目錄、全
    國財產稅總歸戶財產查詢清單及金融帳戶存摺或餘額明細，
    其財產價值及存款餘額不高，亦無以聲請人為要保人之人壽
    保險（見調解卷第29、39-77、95頁、清算卷第29、267-275
    、281、313頁）。依聲請人前揭收入及財產狀況，相較於其
    目前積欠之債務總額10,307,274元（詳如附表一所示），實
    有極大差距。是本院審酌聲請人之財產、信用、勞力及生活
    費用支出等情，堪認聲請人之經濟狀況已有不能清償債務之
    情事，而有藉助清算制度調整其與債權人間之權利義務關係
    ，重建其經濟生活之必要。
四、綜上所述，聲請人既有不能清償債務之情事，且未經法院裁
    定開始更生程序或許可和解或宣告破產，復無消債條例第6
    條第3項、第8條或第82條第2項所列事由存在，則聲請人聲
    請清算，核屬有據，應予准許。爰裁定聲請人開始清算程序
    ，並命司法事務官進行本件清算程序。
五、依首揭規定裁定如主文。　　
中　　華　　民　　國　　111 　年　　 3　　月　　 7　　日
                  民事第二庭   法　官　顏苾涵
以上正本係照原本作成。
本裁定不得抗告。
中　　華　　民　　國　　111 　年　　3 　　月　　 7　　日
  　                          書記官　楊慧萍
附表一：
編號 債權人名稱 債權總金額（含本金、利息、違約金、費用） 備註 1 兆豐國際商業銀行股份有限公司 912,891元 見卷第205頁 2 國泰世華商業銀行股份有限公司 1,333,130元 見卷第193頁 3 永豐商業銀行股份有限公司 641,866元 見卷第243頁 4 玉山商業銀行股份有限公司 873,996元 見卷第151頁 5 台北富邦商業銀行股份有限公司 235,438元 見卷第141頁 6 台新國際商業銀行股份有限公司 308,419元 見卷第167頁 7 台新資產管理股份有限公司 749,081元 見卷第167頁 8 萬榮行銷股份有限公司 1,427,206元 見卷第177頁 9 良京實業股份有限公司 360,205元 見卷第137頁 10 元大國際資產管理股份有限公司 2,616,925元 見卷第317頁 11 摩根聯邦資產管理股份有限公司 450,453元 見卷第231頁 12 台灣金聯資產管理股份有限公司 372,880元 見卷第213頁 13 衛生福利部中央健康保險署 13,805元 見卷第131頁 14 勞動部勞工保險局 10,979元 見卷第165頁  合計（新臺幣） 10,307,274元  
附表二：
時間 薪資（新臺幣） 108年10月 8,214元 108年11月 7,019元 108年12月 11,430元 109年01月 10,079元 109年02月 9,695元 109年03月 10,370元 109年04月 10,370元 109年05月 11,445元 109年06月 10,445元 109年07月 11,580元 109年08月 11,739元 109年09月 12,564元 109年10月 11,835元 109年11月 11,835元 109年12月 11,910元 110年01月 5,710元 110年02月 12,559元 110年03月 10,750元 110年04月 12,035元 110年05月 11,306元 110年06月 11,000元 110年07月 12,000元 110年08月 14,607元 110年09月 24,000元 24個月合計 274,497元